【裁判字號】    99,抗,1101
【裁判日期】    990728
【裁判案由】    訴訟救助
【裁判全文】
臺灣高等法院民事裁定                  99年度抗字第1101號
抗  告  人  甲○○
            乙○○
共      同
訴訟代理人  林靜歆律師
上列抗告人因與相對人內政部營建署間確認債權不存在事件，聲
請訴訟救助，抗告人對於民國99年6月29日臺灣臺北地方法院所
為裁定（99年度救字第55號），提起抗告，本院裁定如下：
    主  文
原裁定廢棄。
本件准予訴訟救助。
    理  由
一、抗告人甲○○、乙○○（下合稱抗告人，單指一人則逕稱其
    姓名）聲請及抗告意旨略以：甲○○於民國98年度收入合計
    雖約新臺幣（下同）45萬元，平均每月有3萬7500元，惟甲
    ○○為單親母親，獨力育有一名1歲6個月之子陳炫文，每月
    扣除保姆費用1萬9000元，尿布等嬰兒費用至少3000多元，
    租金7000元，及勞健保等各項必要生活費用支出後，確無資
    力負擔訴訟費用。另抗告人均經財團法人法律扶助基金會宜
    蘭分會（下稱宜蘭分會）准予法律扶助，屬無資力之人，爰
    依民事訴訟法第107條，法律扶助法第62條規定聲請訴訟救
    助等語。
二、按經分會准予法律扶助之無資力者，其於訴訟程序中，向法
    院聲請訴訟救助時，應准予訴訟救助。但另有不符法律扶助
    事實之證明者，不在此限；本法所稱無資力者，係指符合社
    會救助法之低收入戶或其每月可處分之收入及可處分之資產
    低於一定標準者，前項所稱一定標準之認定辦法，由基金會
    定之。法律扶助法第62條、第3條分別定有明文。是依上開
    規定，經法律扶助基金會分會准予法律扶助者向法院聲請訴
    訟救助時，即應推定該聲請人為無資力之人，法院除聲請人
    另有不符法律扶助法第3條所定無資力標準之事實之反證外
    ，均應准予訴訟救助。
三、經查：
（一）甲○○於98年度之財產所得為45萬0648元，名下僅有1995
      年份1597CC之汽車1部及投資1萬0980元；乙○○於98年度
      之薪資所得為27萬8101元，其餘無任何資產等節，有稅務
      電子閘門財產所得調件明細表附卷可佐（見原法院99年北
      簡救字第28號卷【下稱北簡卷】第6頁至第9頁、第11頁至
      第14頁），自堪認為實在。
（二）抗告人向宜蘭分會申請法律扶助時，據實陳明上開收入狀
      況，而經宜蘭分會准許法律扶助等情，並經抗告人提出財
      團法人法律扶助基金會專用委任狀、宜蘭分會申請人資力
      審查詢問表影本、審查表影本、財團法人法律扶助基金會
      台北分會（下稱台北分會）審查決定通知書影本附卷可稽
      （分別見北簡卷第2頁至第3頁、第16頁至第24頁、本院卷
      第12頁至第16頁），亦堪信為真實。
（三）職是，審酌甲○○為單親母親，獨自撫育1名兒子，每月
      收入扣除生活基本花費後，已所剩無幾等節，並據抗告人
      提出房屋租賃契約書影本、托兒費用繳費收據、統一發票
      、戶口名簿影本附卷可參（分別見本院卷第5頁至第11頁
      ）；且抗告人業經宜蘭分會、臺北分會准許法律扶助等情
      以觀，足見抗告人之生活確屬窘迫，已無資力支出本件訴
      訟費用1萬0460元，應堪認定。
（四）據此，抗告人既經宜蘭分會、臺北分會因其無資力而准予
      法律扶助，又無不符法律扶助事實之反證，揆諸上二之規
      定及說明意旨，抗告人聲請訴訟救助，核無不合，應予准
      許。從而，原裁定駁回抗告人之訴訟救助聲請，尚有未洽
      ，抗告意旨指摘原裁定不當，為有理由，應裁定如主文所
      示。
四、據上論結，本件抗告為有理由，爰裁定如主文。
中    華    民    國    99    年    7    月    28     日
                  民事第五庭
                        審判長法  官  李錦美
                              法  官  黃雯惠
                              法  官  鍾任賜
正本係照原本作成。
不得再抗告。
中    華    民    國    99    年    7    月    28     日

                              書記官  吳金來

司法院資訊處製作；財團法人民間司法改革基金會備份。
